【裁判字號】    97,易,1462
【裁判日期】    970530
【裁判案由】    詐欺
【裁判全文】
臺灣臺北地方法院刑事判決              97年度易字第1462號
公  訴  人  臺灣臺北地方法院檢察署檢察官
被      告  乙○○原名周文誠.
上列被告因詐欺案件，經檢察官提起公訴（97年度偵字第8820號
），於本院準備程序進行中，被告先就被訴事實為有罪之陳述，
經合議庭裁定由受命法官獨任進行簡式審判程序，判決如下：
    主  文
乙○○幫助意圖為自己不法之所有，以詐術使人將本人之物交付
，處有期徒刑月，如易科罰金，以新臺幣壹仟元折算壹日。
    事  實
一、乙○○（原名周文誠）曾因偽造文書案件，經本院以84年度
    易緝字第134 號刑事判決判處拘役30日、88年度北簡字第12
    63號刑事簡易判決判處拘役20日，分別確定並執行完畢在案
    。詎乙○○仍不知悔改，可預見將自己銀行帳戶存摺、金融
    卡、印鑑章及密碼提供他人使用，可能遭他人利用遂行詐欺
    犯罪，而隱匿他人犯罪所得財物或財產利益之流向，竟仍基
    於幫助他人詐欺取財之未必故意，於民國97年3 月7 日下午
    1 時許，按報紙分類廣告撥打電話與自稱「小陳」之真實姓
    名年籍不詳之成年男子接洽，約定於同日下午3 時許，在臺
    北市○○區○○路127 號之華南商業銀行雙園分行門口，以
    新臺幣（下同）3 千元代價，將其前於96年5 月21日、以周
    文誠名義、在臺北莒光郵局所開立之帳號0000000-0000000
    號帳戶存摺、提款卡及密碼，出售予「小陳」指派到場之不
    詳男子，並約定試用期5 天，5 天後再給付1 萬7 千元予乙
    ○○。嗣「小陳」或其他不詳男子旋於97年3 月10日晚間8
    時10分許，撥打電話向甲○○自稱郵局人員，並佯稱：交易
    有問題被設定分期付款，應就近至自動櫃員機操作取消設定
    云云，使甲○○信以為真，遂至臺北市○○○路○ 段155 號
    之臺北青田郵局，依該男子指示操作自動櫃員機，於同日晚
    間9 時12分許，轉出29,982元至乙○○所有上開帳戶內，旋
    遭不詳之人提領一空，致甲○○受有財產上損害。嗣甲○○
    發覺款項轉出始知受騙，乃報警循線查悉上情。
二、案經被害人甲○○訴由臺北市政府警察局萬華分局移請臺灣
    臺北地方法院檢察署檢察官偵查起訴，於本院準備程序進行
    中，乙○○先就被訴事實為有罪之陳述，經合議庭裁定由受
    命法官獨任進行簡式審判程序。
    理  由
一、訊據被告乙○○坦承將其所有臺北莒光郵局帳戶出售予「小
    陳」等事實（見偵查卷第6 至9 頁、本院卷第15頁反面、第
    17頁），並據告訴人甲○○於警詢時指述其遭騙匯款之經過
    明確（見偵查卷第10至11頁），又臺灣郵政股份有限公司臺
    北郵局97年3 月28日函覆：被告並無辦理掛失紀錄等情，且
    附被告開戶資料、交易明細在卷可稽（見偵查卷第13至17頁
    ），另有告訴人提出之自動櫃員機交易明細單附卷足憑（見
    偵查卷第23頁），是被告任意性之自白，有上開各項證據足
    資佐證，堪認與事實相符，可以採信。綜上，本案事證明確
    ，被告出售帳戶、幫助不詳之人遂行詐騙犯行，洵堪認定，
    應予依法論罪科刑。
二、查被告僅交付存摺、金融卡及密碼予不詳男子，而對其後某
    不詳男子之詐欺犯行提供助力，並無共同實施詐欺犯行之犯
    意聯絡或行為分擔，亦即，被告所實施者，非屬詐欺犯行之
    構成要件行為，應為幫助犯。是核被告所為，係刑法第339
    條第1 項詐欺取財罪之幫助犯，應依正犯之刑減輕之。至「
    小陳」、「小陳」指派到場向被告收購帳戶之人、撥打電話
    詐騙甲○○之人，縱均利用被告出售之帳戶詐欺財物，惟均
    未緝獲到案說明，究為1 人化名單獨犯罪或為數人共同犯罪
    ，無從認定；縱係數人犯罪，尚查無證據可證渠等有何犯意
    聯絡或行為分擔。從而，應為有利被告之認定，就正犯部分
    ，僅以一般詐欺罪論，而不以共同詐欺罪相繩，附此說明。
    爰審酌：(一)被告不思正途取財，出售帳戶牟利，動機雖為貪
    圖2 千元小利，但有造成社會大眾財物損失之危險，致告訴
    人匯款29,982元，迄今追償無著，受有財產上損害；(二)被告
    曾因偽造文書案件，經本院以84年度易緝字第134 號刑事判
    決判處拘役30日、88年度北簡字第1263號刑事簡易判決判處
    拘役20日，分別確定並執行完畢在案等情，此有臺灣高等法
    院被告前案紀錄表在卷可按（見本院卷第18至23頁），顯見
    被告不知悔悟，再犯本件犯行；(三)惟被告犯罪後，尚能坦承
    出售帳戶之行為，態度尚可，因積欠房租，致蹈法網等一切
    情狀，量處有期徒刑3 月，並諭知易科罰金之折算標準，以
    示懲儆。
據上論斷，應依刑事訴訟法第273 條之1 第1 項、第299 條第1
項前段，刑法第30條第1 項、第2 項、第339 條第1 項、第41條
第1 項前段，刑法施行法第1 條之1 ，判決如主文。
本案經檢察官永欽到庭執行職務。
中    華    民    國    97    年    5     月    30    日
                  刑事第六庭  法  官  林晏如
上正本與原本無異。
如不服本判決，應於判決送達後10日內向本院提出上訴狀（應抄
附繕本）。告訴人或被害人如對於本判決不服者，應具備理由請
求檢察官上訴，其上訴期間之計算係以檢察官收受判決正本之日
期為準。
                              書記官  楊盈茹
中    華    民    國    97    年    6     月    2     日
附錄本案論罪科刑法條全文：
中華民國刑法第339條
意圖為自己或第三人不法之所有，以詐術使人將本人或第三人之
物交付者，處5 年以下有期徒刑、拘役或科或併科1 千元以下罰
金。
以前項方法得財產上不法之利益或使第三人得之者，亦同。
前二項之未遂犯罰之。
中華民國刑法第30條
幫助他人實行犯罪行為者，為幫助犯。雖他人不知幫助之情者，
亦同。
幫助犯之處罰，得按正犯之刑減輕之。


司法院資訊處製作；財團法人民間司法改革基金會備份。
